臺灣宜蘭地方法院刑事判決　　　　　　99年度交簡上字第42號
上　訴　人　台灣宜蘭地方法院檢察署檢察官
被　　　告　林正芳
上列上訴人因被告過失傷害案件，不服本院簡易庭於中華民國
99年10月5日所為99年度交簡字第565號第一審簡易判決（聲請簡
易判決處刑案號：台灣宜蘭地方法院檢察署99年度調偵字第115
號），提起上訴，本院管轄之第二審合議庭判決如下：
    主  文
上訴駁回。
林正芳緩刑貳年。
    事  實
一、林正芳於民國98年9月3日上午9時30分許，駕駛車號U2－873
    7號自用小客車，沿宜蘭縣宜蘭市○○路由東往西方向行駛
    ，於行經宜蘭縣宜蘭市○○路2巷1弄2號之無號誌交岔路口
    時，本應減速慢行，作隨時停車之準備，並注意車前狀況，
    隨時採取必要之安全措施，以避免危害發生，而依當時天氣
    為雨，日間有自然光，道路濕潤、無缺陷、無障礙物、視距
    良好，並無不能注意之情事，竟疏於注意於接近該交岔路口
    時，作隨時停車之準備，亦未注意車前狀況，適楊琇惠騎乘
    車號WUK－525號輕型機車沿宜蘭縣宜蘭市○○路2巷由南往
    北方向行駛至上述交岔路口時，亦未注意左方車應暫停讓右
    方車先行，雙方因而發生碰撞，致楊琇惠受有右膝創傷性關
    節炎併膝關節僵硬等傷害。林正芳於肇事後，警員到達現場
    處理時，當場向警員自首肇事，進而接受裁判。
二、案經楊琇惠訴由宜蘭縣政府警察局宜蘭分局報報台灣宜蘭地
    方法院檢察署檢察官偵查聲請以簡易判決處刑。
    理  由
一、證據能力：
  (一)被告林正芳於本院所為之自白，並無出於強暴、脅迫、利誘
    、詐欺、疲勞訊問、違法羈押或其他不正之方法，且與事實
    相符（詳如後述），依刑事訴訟法第156條第1項規定，應認
    有證據能力。
  (二)按被告以外之人於審判外之言詞或書面陳述，除法律有規定
    者外，不得作為證據。又被告以外之人於審判外之陳述，雖
    不符前四條之規定，而經當事人於審判程序同意作為證據，
    法院審酌該言詞陳述或書面陳述作成時之情況，認為適當者
    ，亦得為證據，刑事訴訟法第159條第1項、第159條之5第1
    項分別定有明文。而所謂「審酌該陳述作成時之情況，認為
    適當」者，係指依各該審判外供述證據製作當時之過程、內
    容、功能等情況，是否具備合法可信之適當性保障，加以綜
    合判斷而言（最高法院94年度台上字第3277號判決意旨、第
    5830號判決意旨參照）。經查，被告於本院審理中同意同案
    證人即告訴人楊琇惠於警詢之證述作為證據（本院卷第35
    頁），而本院審酌前揭警詢筆錄，認上開證據資料製作時之
    情況，尚無違法不當及證明力明顯過低之瑕疵，認以之作為
    證據應屬適當。揆諸前開規定，爰依刑事訴訟法第159條之5
    規定，認前揭證據有證據能力。
  (三)被告及檢察官於本院審理時對下列所述其他證據資料，均不
    爭執其證據能力，本院審酌該等證據資料作成時之情況，亦
    無不宜作為證據之情事，依刑事訴訟法第159條之5第2項規
    定，自均有證據能力。
二、上揭犯罪事實，業據被告林正芳於本院審理時坦承不諱（本
    院二審卷第39頁），核與證人即告訴人楊琇惠於警詢證述：
    我行駛到路口，對方未發現我才發生車禍；我有受傷，大腳
    部位有骨折等情相符（警卷第1頁），復有道路交通事故現
    場圖、道路交通事故調查報告表(一)、(二)及車禍現場照片8幀
    、國立陽明大學附設醫院診斷證明書在卷可稽（警卷第9至
    15、18頁），足認被告之自白與其他證據相合，是前揭事實
    ，洵堪認定。
三、按行經無號誌之交岔路口，應減速慢行，作隨時停車之準備
    ；汽車行駛時，駕駛人應注意車前狀況，並隨時採取必要之
    安全措施，道路交通安全規則第93條第1項第3款、第94條第
    3項分別定有明文。被告為已考領駕駛執照之人，為被告於
    警詢中供述屬實，對前揭規定自難諉稱不知，其駕車行經肇
    事地點之宜蘭縣宜蘭市○○路與東港路2巷1弄2號之無號誌
    交岔路口時，本應注意遵守上開規定，而依卷附前揭道路交
    通事故調查報告表(一)所載，事故當時天氣為雨，日間有自然
    光，道路濕潤、無缺陷、無障礙物、視距良好，並無不能注
    意之情事，被告竟疏未注意遵守上開規定，於行經無號誌交
    岔路口時，未減速慢行、注意車前狀況，作隨時停車之準備
    ，以致未及煞車而撞及告訴人所騎乘之機車，其於本件車禍
    之發生具有過失至明，台灣省基宜區車輛行車事故鑑定委員
    會、台灣省車輛行車事故覆議鑑定委員會鑑定肇事責任亦認
    為「林正芳駕駛自小客車，行經無號誌交岔路口，疏未減速
    慢行，作隨時停車之準備，為肇事次因」，此有台灣省基宜
    區車輛行車事故鑑定委員會基宜區990329案鑑定意見書、台
    灣省車輛行車事故覆議鑑定委員會100年3月2日覆議字第100
    6200764號函附卷可參（本院原審卷第20頁、本院二審卷第
    23頁）。告訴人於本件事故後至國立陽明大學附設醫院診治
    ，經診斷觀察，認係受有右膝創傷性關節炎併膝關節僵硬之
    傷害，此有國立陽明大學附設醫院診斷證明書1份在卷可證
    （警卷第18頁），堪認告訴人此部分傷害確與被告前開駕駛
    之過失行為有相當因果關係。本件事證明確，被告犯行堪以
    認定。
四、按汽車行駛行至無號誌而無交通指揮人員指揮之交岔路口，
    同為直行車者，左方車應暫停讓右方車先行，道路交通安全
    規則第102條第1項第2款定有明文。告訴人為已考領駕駛執
    照之人，有駕駛執照在卷可稽，對前揭規定自亦難諉稱不知
    。經查，依道路交通事故現場圖、被告、告訴人之供述，於
    事發之無號誌而無交通指揮人員指揮之交岔路口，告訴人為
    左方車，被告為右方車，告訴人自應暫停讓右方車之被告先
    行，惟告訴人卻與被告發生碰撞，顯未暫停讓被告先行自明
    ，但告訴人之過失並不能解免被告之過失，併此敘明。
五、核被告之所為，係犯刑法第284條第1項前段過失傷害罪。被
    告肇事後，於警員前往現場時，當場向警員自首，承認為肇
    事人而願接受裁判，此有宜蘭縣警察局道路交通事故肇事人
    自首情形紀錄表可稽（警卷第19頁），依刑法第62條前段減
    輕其刑。從而，原審依現存之證據，認為被告犯行明確，適
    用刑法第284條第1項前段、第62條前段、第41條第1項前段
    ，刑法施行法第1條之1第1項、第2項前段之規定，並審酌被
    告之過失行為係屬肇事次因、告訴人之過失行為為肇事主因
    ，及告訴人所受之傷勢、肇事後因雙方就賠償金額無法達成
    共識而尚未和解，暨被告素行、犯後態度等一切情狀，量處
    如主文所示之刑，並諭知易科罰金之折算標準，以示懲儆，
    認事用法均無不合，量刑亦無不當。檢察官上訴意旨以被告
    應為肇事主因、原審量刑過輕為由，認原審判刑不當，自無
    理由，應予駁回。然審酌被告前未曾受有期徒刑以上刑之宣
    告，有卷附台灣高等法院被告全國前案紀錄表可按，其因一
    時失慮，偶罹刑典，且現已與告訴人達成和解，有調解筆錄
    足稽（本院二審卷第42頁），經此起訴審判，當知所警惕，
    信無再犯之虞，本院認所宣告之刑以暫不執行為適當，並諭
    知緩刑2年，以啟自新。
據上論斷，應依刑事訴訟法第455條之1第1項、第3項、第368 條
，刑法第74條第1項第1款，判決如主文。
本案經檢察官張立言到庭執行職務。
中    華    民    國   100    年    6     月    15    日
                  刑事第二庭審判長法  官  林惠玲
                                  法  官  劉家祥
                                  法  官  王耀興
以上正本證明與原本無異。
本件不得上訴。
                                  書記官  林家妮
中    華    民    國   100    年    6     月    16    日
附錄本案論罪科刑法條全文：
刑法第284條第1項前段
因過失傷害人者，處6月以下有期徒刑、拘役或5百元以下罰金，
致重傷者，處1年以下有期徒刑、拘役或5百元以下罰金。